【裁判字號】    95,訴,5505
【裁判日期】    951101
【裁判案由】    損害賠償
【裁判全文】
臺灣臺北地方法院民事判決              95年度訴字第5505號
原      告  乙○○
被      告  甲○○
訴訟代理人  丙○○
上列當事人間因妨害自由等案件原告提起附帶民事訴訟，請求侵
權行為損害賠償事件，經本院刑事法庭裁定移送前來，本院於民
國95年10月18日言詞辯論終結，判決如下：
    主  文
被告應給付原告新台幣伍萬元，及自民國九十五年四月十一日起
至清償日止，按週年利率百分之五計算之利息。
原告其餘之訴駁回。
訴訟費用由被告負擔二十分之一，餘由原告負擔。
本判決第一項，得假執行。但被告如以新台幣伍萬元為原告預供
擔保，得免為假執行。
原告其餘假執行聲請駁回。
    事實及理由
一、原告主張：被告於民國94年5月24日，陪同訴外人蔡曾素珍
    前往臺北市萬華區○○○路○段120號13樓之臺北市萬華區調
    解委員會，就蔡曾素珍涉及破壞南海逸園社區之監視器材毀
    損而生之損害賠償事件與身為該社區主任委員之原告進行調
    解，詎被告基於公然侮辱及恐嚇之故意，於同日下午4時許
    ，於上開不特定多數人得以共見共聞之調解委員會大禮堂內
    ，手指原告之額頭，以「大垃圾、大垃圾」之言詞侮辱原告
    ，令原告當場難堪不已。並以「出門走路卡小心，讓我遇到
    就讓你一頓粗飽」等語，恐嚇原告致其心生畏懼，原告患有
    憂慮性精神官能症，遭被告羞辱及恐嚇後，健康日益衰弱，
    被告之行為造成原告精神上痛苦，爰依民法第195條第1項前
    段請求被告賠償慰撫金新臺幣（下同）100萬元等語。並聲
    明：（一）被告應給付原告100萬元，及自起訴狀繕本送達
    被告之翌日起至清償日止，按週年利率百分之5計算之利息
    。（二）願供擔保請准宣告假執行。
二、被告則以：（一）因犯罪而受損害之人，固得於刑事訴訟程
    序進行中提起附帶民事訴訟，然其得請求賠償之金額，應以
    其實際所受之損害為限。（二）原告所罹患之憂慮性精神官
    能症係自88年既有之舊疾，非因本事件而發病，亦未因此而
    加重病情，且原告未能證明有何減少勞動能力之情事，因此
    不得請求損害賠償。（三）原告自當選南海逸園社區之主任
    委員起，即財大氣粗，於社區內遇有不同意見，便聯合社區
    總幹事鄭大江及住戶林國輝欺侮弱小，使社區居民產生不安
    全感等語，資為抗辯。並聲明：（一）駁回原告之訴。（二
    ）如受不利之判決，願供擔保，請准免為假執行。
三、原告主張被告於民國94年5月24日，陪同蔡曾素珍前往臺北
    市萬華區○○○路○段120號13樓之臺北市萬華區調解委員會
    ，就上開因毀損而生之損害賠償事件與原告進行調解之事實
    ，業據原告提出臺北市萬華區調解委員會調解通知書影本為
    證，復為被告所不爭執，核與本院調取之本院95年度易字第
    650號刑事卷宗相符，自堪信為真實。至原告另主張被告於
    不特定多數人得以共見共聞之場所，手指原告之額頭，以「
    大垃圾、大垃圾」之言詞侮辱原告，另其當場難堪不已，並
    以「出門走路卡小心，讓我遇到就讓你一頓粗飽」等語，恐
    嚇原告致其心生畏懼，致受有精神上損害，應負損害賠償責
    任，則為被告所否認，並以上開情詞置辯。經查：
（一）被告於刑事訴訟第一審準備及簡易程序中，對於起訴之事
      實皆表示無意見（見臺灣臺北地方法院95年度易字第650
      號刑事卷宗第16頁反面及第20頁反面）；核與證人即當時
      陪同原告前往調解之鄭大江於警詢及檢察官偵察中證稱：
      有看到被告在調解委員會之大禮堂上，一直罵原告垃圾、
      垃圾，並說出門小心一點，若遇到就要讓原告一頓粗飽等
      語（見臺灣臺北地方法院檢察署（下稱臺北地檢署）95
      年度偵字第2765號偵察卷第15頁及第36頁）；以及當時另
      一位陪同前往調解之人即證人林國輝於偵查時證述：於調
      解委員會之大禮堂上，有看到被告手指著原告之額頭，並
      罵其垃圾、出門小心一點等語（見臺北地檢署95年度偵字
      第2765號偵察卷第35頁）相符；此業經本院依職權調取臺
      北地檢署95年度偵字第2765號偵查卷宗、本院95年度易字
      第650號及95年度上易字第961號刑事卷宗等核閱屬實，是
      此部分亦堪信原告之主張為真實。
（二）按因故意或過失，不法侵害他人之權利者，負損害賠償責
      任，民法第184條第1項前段定有明文。而所謂名譽權，係
      指個人在社會上享有一般人對其品德、聲望或信譽等所加
      之評價，屬於個人在社會上所受之價值判斷（最高法院90
      年度台上字第1814號判決要旨參照）。故名譽有無損害，
      應以社會上對個人評價是否貶抑作為判斷之依據，苟其行
      為足以使他人在社會上之評價受到貶抑，不論其為故意或
      過失，僅需使第三人知悉其事即足當之（最高法院92年台
      上字第646號判決要旨參照）。本件被告辱罵原告「大垃
      圾、大垃圾」等語，具有負面鄙視之意，已足使原告在社
      會上之評價受到貶抑。又被告係在調解委員會之大禮堂上
      以「大垃圾、大垃圾」等語辱罵原告，而上開大禮堂屬公
      用處所，共設有4個門，一般人可自行進出（見本院95年
      度易字第650號刑事一般卷宗第23頁），且當時有多組調
      解事件正在禮堂內進行，屬不特定多數人得以共見、共聞
      之處所，被告於上開大禮堂內辱罵原告「大垃圾、大垃圾
      」，第三人亦可知悉被告辱罵原告「大垃圾、大垃圾」乙
      事，足徵被告有以此語為侵害原告名譽權之故意，揆諸前
      開規定，被告自應對原告負損害賠償責任。至被告抗辯原
      告聯合社區總幹事鄭大江及住戶林國輝欺侮弱小，使社區
      居民產生不安全感云云，然縱使其所述屬實，被告對原告
      之工作表現不滿，亦應採取正常方式、管道尋求溝通，自
      不得以此為由而免其侵害名譽權之責。
（三）次按不法侵害他人之身體、健康、名譽、自由、信用、隱
      私、貞操、或不法侵害其他人格法益而情節重大者，被害
      人雖非財產上之損害，亦得請求賠償相當之金額，民法第
      195條第1項定有明文。所謂相當，應斟酌雙方身分資力、
      實際加害程度及其影響是否重大、被害者之身分地位、所
      受精神上痛苦之程度及加害人之經濟狀況等綜合判斷之（
      最高法院47年台上字第1221號判例及最高法院51年台上字
      第223號判例可資參照）。本件被告有上開侵害原告名譽
      之行為已如上述，原告遭此侮辱行為致生心理難堪、精神
      上痛苦，而受有非財產上之損害，為一般人之正常感受，
      是原告依民法第184條、第195條規定請求被告給付非財產
      上損害賠償，自屬有據。本院審酌被告雖對原告有該等侵
      害名譽權之行為，惟其加害情形尚非嚴重，以及原告現擔
      任南海逸園社區之主任委員之職務並經營文行文具紙業公
      司等情事，認原告請求精神慰撫金100萬元，尚嫌過高，
      應予核減為五萬元，方屬公允，逾此部份之請求，則屬無
      據。至原告雖主張其患有憂慮性精神官能症，遭被告羞辱
      及恐嚇後，健康日益衰弱等語，然原告無法證明其所患之
      憂慮性精神官能症因被告之侮辱行為與病情之加重確有相
      當之因果，且參諸原告所提出之馬偕紀念醫院乙種診斷證
      明書所載，原告自88年起即在該院求診等語（見臺北地檢
      署95年度偵字第2765號偵查卷宗第19頁），被告抗辯原告
      所患為舊疾，非原告之行為所造成，堪以採信。
四、綜上所述，被告不法侵害原告之名譽，原告自得請求被告賠
    償其非財產上之損害。從而，原告基於侵權行為之法律關係
    ，請求被告給付5萬元，及自附帶民事起訴狀繕本送達翌日
    即民國95年4月11日起至清償日止，按週年利率5％計算之利
    息，為有理由，應予准許；逾此部分之請求，為無理由，應
    予駁回。
五、兩造分別陳明願供擔保請准宣告假執行或免為假執行，經核
    原告勝訴部分，本院命被告給付之金額未逾50萬元，依民事
    訴訟法第389條第1項第5款之規定，由本院依職權宣告假執
    行，毋庸另命原告供擔保。另被告聲請免為假執行部分，則
    由本院酌定相當之擔保金額予以准許；至於原告敗訴部分，
    則其假執行之聲請即失所依據，應予駁回。
六、本件事證已臻明確，兩造其餘主張、陳述及所提證據，經審
    酌與本院前揭判斷不生影響，毋庸再予審酌，附此敘明。
七、訴訟費用負擔之依據：依民事訴訟法第79條。
中    華    民    國    95    年    11    月    1     日
                  民事第一庭      法  官  朱漢寶
以上正本係照原本作成
如對本判決上訴，須於判決送達後20日內向本院提出上訴狀
中    華    民    國    95    年    11    月    1     日
                                  書記官  黃瓊玉


司法院資訊處製作；財團法人民間司法改革基金會備份。
